【裁判字號】    97,消債更,30
【裁判日期】    970908
【裁判案由】    更生事件
【裁判全文】
臺灣臺南地方法院民事裁定            97年度消債更字第30號
聲  請  人
即  債務人  甲○○
上列當事人因消費者債務清理事件聲請更生，本院裁定如下：
    主  文
債務人甲○○自中華民國九十七年九月九日上午十時起開始更生
程序。
    理  由
一、聲請意旨略以：聲請人即債務人甲○○有不能清償債務之情
    事，且無擔保或無優先權之債務總額未逾新臺幣（下同）1,
    200萬元，復未經法院裁定開始清算程序或宣告破產，前曾
    與債權金融機構成立債務協商，約定每月須償還28,420元，
    然聲請人之每月薪資收入原約30,000元，後來因任職之公司
    減薪，致每月薪資收入降為約26,000元，致無力繳交每月協
    商金額，聲請人因上開不可歸責於己之事由，致履行顯有重
    大困難，為此，依消費者債務清理條例提出本件更生之聲請
    等語。
二、按法院開始更生程序之裁定，應載明其年、月、日、時，並
    即時發生效力，消費者債務清理條例第45條第1項定有明文
    。次按債務人與金融機構協商成立者，不得聲請更生或清算
    ，但因不可歸責於己之事由，致履行顯有重大困難者，不在
    此限。本條例施行前，債務人依金融主管機關協調成立之中
    華民國銀行公會會員辦理消費金融案件無擔保債務協商機制
    與金融機構成立之協商，準用前項之規定。債務人不能清償
    債務或有不能清償之虞者，得依本條例所定更生或清算程序
    ，清理其債務。同條例第151條第5項、第6項及第3條分別有
    明文規定。
三、經查：
  (一)聲請人前於消費者債務清理條例施行前，依金融主管機關協
    調成立之中華民國銀行公會會員辦理消費金融案件無擔保債
    務協商機制，與債權銀行於95年8月15日成立協商，當時聲
    請人之無擔保債務總額為2,807,017元，雙方約定由聲請人
    自95年9月起，分120期，利率為4%，每月清償28,420元，至
    全部清償為止，此有債務協商協議書及無擔保債務還款計劃
    附卷可稽。又聲請人於前述協商成立後，曾依約繳納13期，
    至96年10月間即毀諾未再履約，有債權人荷商荷蘭銀行股份
    有限公司臺北分公司、聯邦商業銀行股份有限公司、台新國
    際商業銀行股份有限公司、安泰商業銀行股份有限公司、中
    國信託商業銀行股份有限公司、台北富邦商業銀行股份有限
    公司、大眾商業銀行股份有限公司、友邦國際信用卡股份有
    限公司之陳報狀在卷可參，足認聲請人無擔保或無優先權之
    債務總額未逾1,200萬元。
  (二)聲請人主張其無擔保或無優先權之債務總額未逾1,200萬元
    ，每月平均薪資原約30,000元，嗣降為26,000元，名下有國
    瑞牌汽車1輛，並無債務人等情，業據其提出無擔保債務還
    款計劃、財產及收入狀況說明書、各類所得資料清單、財產
    歸屬資料清單、債務人清冊等件為證。本院依職權函詢結果
    ，自95年1月起至96年7月止，聲請人每月薪資扣除勞健保自
    付額後，實領薪資為30,027元，自96年8月起至96年10月止
    ，聲請人每月薪資扣除勞健保自付額後，實領薪資為26,027
    元，自96年11月起，聲請人因增加1位眷屬保險，故每月薪
    資扣除勞健保自付額後，實領薪資為25,765元，有孫瑞澤即
    禾昇企業行於97年7月3日之陳報狀在卷可參，亦有本院依職
    權調取之聲請人勞保資料、稅務電子閘門財產所得調件明細
    表附卷可佐，堪認聲請人自述之收入及財產狀況確與事實相
    符。又聲請人無擔保或無優先權之債務總額未逾1,200萬元
    ，且前未曾經法院宣告清算程序或宣告破產，亦未曾依消費
    者債務清理條例或破產法之規定而受刑之宣告等情，亦有本
    院民事紀錄科查詢表、臺灣高等法院被告前案紀錄表在卷可
    憑。
  (三)聲請人於96年10月間之實領薪資既為26,027元，依行政院內
    政部公告之96年度臺灣省低收入戶最低生活費為每人每月9,
    509元及前述約定之債務協商每月應償還金額28,420元觀之
    ，聲請人於96年10月間之實領薪資26,027元於扣除其個人必
    要生活費用9,509元後，僅餘16,518元，顯然已不足清償當
    月之應償還金額28,420元。故聲請人主張其因減薪之不可歸
    責於己之事由，致履行上開協議有重大困難乙節，堪予採信
    。
四、綜上所述，聲請人僅係一般消費者，並未從事營業，其已達
    不能清償債務或有不能清償之虞之程度，其中無擔保或無優
    先權之債務在1,200萬元以下，之前雖與各債權銀行達成協
    議，但因不可歸責於己之事由，致履行上開協議顯有重大困
    難，且未經法院裁定開始清算程序或宣告破產，又查無消費
    者債務清理條例第6條第3項、第8條或第46條各款所定駁回
    更生聲請之事由存在，則債務人聲請更生，應屬有據，爰裁
    定如主文。
中    華    民    國    97    年    9     月    8     日
                        民事第一庭  法  官  張婷妮
以上正本係照原本作成。
本裁定不得抗告。
中    華    民    國    97    年    9     月    8     日
                                    書記官  楊建新


司法院資訊處製作；財團法人民間司法改革基金會備份。
